臺灣板橋地方法院刑事判決　　　　　　　96年度訴緝字第78號
公　訴　人　臺灣板橋地方法院檢察署檢察官
被　　　告　甲○○
　　　　　　　　　　（現於臺灣臺北監獄臺北分監執行中）
指定辯護人　本院公設辯護人丙○○
上列被告因違反槍砲彈藥刀械管制條例案件，經檢察官提起公訴
（94年度偵字第20408號、20409號），本院判決如下：
    主  文
甲○○共同未經許可，持有可發射子彈具有殺傷力之改造手槍，
處有期徒刑參年貳月，併科罰金新臺幣肆萬元，罰金如易服勞役
，以新臺幣壹仟元折算壹日。扣案仿BERETTA （貝瑞塔）廠M9型
半自動手槍改造而成之改造手槍壹支（槍枝管制編號：0000
000000）及土造子彈貳顆，均沒收。
    事  實
一、甲○○於民國94年11月17日晚間6 時至8 時許，在臺北縣中
    和市○○街附近某網路咖啡店，向真實姓名年籍資料均不詳
    ，綽號「阿強」之成年男子，以新臺幣（下同）8 千元之代
    價，購得具有殺傷力之仿BERETTA （貝瑞塔）廠M9型半自動
    手槍改造而成之改造手槍1 支（槍枝管制編號：0000000000
    ）、具有殺傷力直徑8.6mm ～9.0mm 金屬彈頭之土造子彈3
    顆（採樣1 顆試射，餘2 顆），及不具殺傷力直徑7.7 mm、
    7.9mm 金屬彈頭之改造子彈各1 顆、子彈半成品3 顆、底火
    1 包後，攜回其與乙○○共同居住之臺北縣中和市○○路75
    號3 樓住處。詎甲○○明知可發射金屬子彈具有殺傷力之改
    造手槍及可供該槍枝使用具有殺傷力之子彈，係槍砲彈藥刀
    械管制條例所列管之槍枝及彈藥，非經中央主管機關內政部
    許可，不得持有，竟與乙○○（業經判決確定）基於持有具
    有殺傷力之改造手槍及子彈之犯意聯絡，未經許可，而共同
    持有上開改造手槍、子彈，並置於乙○○之房間內。嗣於94
    年11月22日晚上9 時許，為警持搜索票在上址乙○○房間內
    之電腦桌上扣得渠等共同持有之上開改造手槍1 支、土造子
    彈3 顆，及不具殺傷力之改造子彈2 顆、子彈半成品3 顆、
    底火1 包。
二、案經臺北市政府警察局內湖分局報告臺灣板橋地方法院檢察
    署檢察官偵查起訴。
    理  由
壹、程序部分：
一、內政部警政署刑事警察局94年12月27日刑鑑字第0940182617
    號槍彈鑑定書係為鑑定被告所持有之槍枝、子彈，性質上雖
    屬被告以外之人於審判外之書面陳述，惟按司法警察等偵查
    輔助人員於案件未移送檢察官偵查前之調查犯罪階段，先行
    將查扣之槍砲、彈藥等證物，送請檢察機關概括選任之專責
    鑑定機關實施鑑定，基於檢察一體原則，該鑑定機關亦應視
    同受承辦檢察官所選任或囑託而執行鑑定業務，其等出具之
    書面鑑定報告乃現行刑事訴訟法第206 條、第208 條所定之
    鑑定人書面報告，屬傳聞證據法則之例外，應具有證據能力
    。查內政部警政署刑事警察局係經臺灣高等法院檢察署檢察
    長概括選任有關鑑定槍砲、彈藥之鑑定機關，有臺灣高等法
    院檢察署92年9 月9 日檢文允字第0921001203號函可憑，是
    本案承辦警員依前開函文所為概括選任鑑定機關之意旨，於
    偵查之前階段，將查扣之槍枝、子彈等證物，送請內政部警
    政署刑事警察局進行鑑定，該局因此所出具之鑑驗書，自有
    證據能力。
二、次按被告以外之人於審判外之陳述，雖不符前4 條之規定，
    而經當事人於審判程序同意作為證據，法院審酌該言詞陳述
    或書面陳述作成時之情況，認為適當者，亦得為證據。當事
    人或辯護人於法院調查證據時，知有第159 條第1 項不得為
    證據之情形，而未於言詞辯論終結前聲明異議者，視為有前
    項之同意，刑事訴訟法第159 條之5 定有明文。本案被告甲
    ○○及其辯護人於準備程序中對於檢察官所提人證及書證部
    分之證據能力均表示「沒意見」，且本案言詞辯論終結前，
    被告及其辯護人並未爭執於審判外之證人之證述無證據能力
    ，揆諸上開規定，應認被告已同意上開各該證據方法得作為
    證據，而本院審酌上開各該證據均非非法取得之證據，並無
    證據力明顯過低之情形，復經本院於審判期日就上開證據依
    法進行調查、辯論，依法自有證據能力，合先敘明。
貳、實體部分：
一、上揭犯罪事實，業經被告甲○○於本院準備程序及審理中坦
    承不諱，核與同案被告乙○○於偵訊供述相符（詳94年度偵
    字第20408 號卷第55-56 頁），並有臺北市政府警察局內湖
    分局搜索扣押筆錄、扣押物品目錄表各1 份、查獲改造手槍
    之照片影本1 幀在卷可稽（詳94年度偵字第20408 號卷第10
    至13頁、第38頁）。而扣案之槍、彈經送內政部警政署刑事
    警察局以「性能檢驗法」及「試射法」鑑驗結果：「送鑑貝
    瑞塔90手槍1 枝（槍枝管制編號：0000000000），認係由仿
    BERETTA 廠M9型半自動手槍製造之槍枝，去除槍管內阻鐵而
    成之改造手槍，機械性能良好，可擊發適用子彈，認具殺傷
    力；送鑑土造子彈3 顆，認分別係由土造金屬彈殼加裝直徑
    8.6m m～9.0mm 金屬彈頭而成，經取樣1 顆試射結果，可擊
    發，認具殺傷力」等情，此有該局94年12月27日刑鑑字第09
    40182617號槍彈鑑定書1 份在卷可佐（詳94年度偵字第2040
    9 號卷第15頁至20頁），足見前揭扣案之槍、彈均具有殺傷
    力，該改造手槍、土造子彈應屬槍砲彈藥刀械管制條例第4
    條第1 項第1 款、第2 款所規定之槍砲、彈藥，依同條例第
    5 條規定，非經中央主管機關許可，不得持有。足徵被告上
    開自白核與事實相符，堪以採信。本案事證明確，被告犯行
    ，洵堪認定，應依法論科。
二、查被告行為後，刑法業於94年2 月2 日修正公布，95年7 月
    1 日施行，其中修正第2 條（新舊法之比較適用）、第28條
    （共同正犯）、第55條（想像競合犯）、第42條（易服勞易
    之折算標準及期限）、第38條（沒收）等規定。而修正後刑
    法第2 條第1 項規定：「行為後法律有變更者，適用行為時
    之法律。但行為後之法律有利於行為人者，適用最有利於行
    為人之法律。」係規範行為後法律變更所生新舊法律比較適
    用之準據法，於新法施行後，應適用修正後刑法第2 條第1
    項之規定，為「從舊從輕」之比較。且於比較時應就罪刑有
    關之共犯、未遂犯、想像競合犯、牽連犯、連續犯、結合犯
    ，以及累犯加重、自首減輕暨其他法定加減（如身分加減）
    與加減例等一切規定，綜其全部罪刑之結果而為比較。再從
    刑附屬於主刑，除法律有特別規定者外，依主刑所適用之法
    律，此有最高法院95年第8 次刑事庭會議決議可資參照，茲
    就本件新舊法比較結果說明如下：
(一)修正後刑法第28條雖將舊法之「實施」修正為「實行」，其
    中「實施」一語，涵蓋陰謀、預備、著手及實行之概念在內
    ，其範圍較廣，而「實行」則著重於直接從事構成犯罪事實
    之行為，其範圍較狹，二者之意義及範圍固有不同，然本件
    被告無論依修正前後規定，均構成共同正犯，是就刑法第28
    條之修正內容而言，對於被告並無「有利或不利」之影響，
    自無比較新舊法之問題（參照最高法院95年度台上字第5589
    號判決意旨），即應逕行適用裁判時法即現行刑法第28條之
    規定。
(二)修正後刑法第55條除規定「從一重處斷」外，並增列但書：
    「但不得科以較輕罪名所定最輕本刑以下之刑」，該但書之
    規定，係科刑之限制，為法理之明文化，非屬法律之變更，
    自無庸依修正後刑法第2 條第1 項之規定為新舊法比較適用
    （最高法院95年度台上字第5589號判決參照）。
(三)另有關易服勞役之規定，修正前刑法第42條第2 項規定「易
    服勞役以一元以上三元以下折算一日。」，而被告行為時之
    易服勞役折算標準，據修正前罰金罰鍰提高標準條例第2 條
    前段規定，就其原定數額提高為100 倍折算一日，則被告依
    行為時之易服勞役折算標準，應以銀元100 元以上300 元以
    下即新臺幣300 元以上900 元以下折算1 日；然修正後刑法
    第42 條 第3 項前段規定：「易服勞役以新臺幣一千元、二
    千元或三千元折算一日」，經比較新舊法結果，以修正後之
    規定，較有利於被告，則應依刑法第2 條第1 項後段規定，
    適用修正後之刑法第42條第3 項前段規定，定罰金易服勞役
    之折算標準。
三、核被告甲○○所為，係犯槍砲彈藥刀械管制條例第8 條第4
    項之未經許可持有其他可發射子彈具有殺傷力之改造手槍罪
    、同條例第12條第4 項之未經許可持有子彈罪。被告甲○○
    與同案被告乙○○間，就上揭持有槍、彈之犯行，有犯意聯
    絡、行為分擔，為共同正犯。又被告甲○○未經許可同時持
    有上開具殺傷力之改造手槍及子彈，係以一持有行為同時觸
    犯前開二構成要件不同之罪名，為想像競合犯，依刑法第55
    條之規定，應從一重以未經許可持有其他可發射子彈具有殺
    傷力之改造手槍罪論處。另檢察官雖僅就被告甲○○持有改
    造手槍部分起訴，未就其持有土造子彈部分予以起訴，惟被
    告甲○○既係以一行為持有上開槍、彈，則持有土造子彈部
    分自為起訴效力所及，本院自應併予審究。爰審酌被告甲○
    ○持有具殺傷力之改造手槍1 支、土造子彈3 顆，對於社會
    治安及人身安全所生之危害甚鉅，持有之槍彈數量非鉅、犯
    後坦承犯行，態度尚稱良好等一切情狀，量處如主文所示之
    刑，並就罰金部分，依刑法第42條第3 項前段之規定諭知易
    服勞役之折算標準，以資懲儆。
四、扣案仿BERETTA （貝瑞塔）廠M9型半自動手槍改造而成之改
    造手槍1 支（槍枝管制編號：0000000000）及土造子彈2 顆
    ，經鑑定結果，認均具殺傷力，有前開內政部警政署刑事警
    察局94年12月27日刑鑑字第0940182617號槍彈鑑定書1 份在
    卷可稽，係槍砲彈藥刀械管制條例第5 條規定非經中央主管
    機關許可，不得持有之物，屬違禁物，不問屬於被告甲○○
    與否，均依刑法第38條第1 項第1 款之規定宣告沒收。至扣
    案之土造子彈1 顆，因經鑑定機關試射擊發而失其違禁物性
    質，另改造子彈2 顆、子彈半成品3 顆及底火1 包，經送驗
    結果，認均不具殺傷力，有上開槍彈鑑定書附卷可佐，俱非
    屬違禁物，又非被告所有，亦與本案犯罪無涉，自無從併予
    宣告沒收，附此敘明。
據上論斷，應依刑事訴訟法第299 條第1 項前段，槍砲彈藥刀械
管制條例第8 條第4 項、第12條第4 項，刑法第2 條第1 項但書
、第11條前段、第28條、第55條、第42條第3 項前段、第38條第
1項第1款，判決如主文。
本案經檢察官吳宗光到庭執行職務。
中　　　華　　　民　　　國　　96　年　5  月  　11　 　日
           刑事第十七庭審判長法　官　李幼妃
                             法　官　張紹省
                             法  官  鄭燕璘
上列正本證明與原本無異。
如不服本判決，應於判決送達後10日內向本院提出上訴狀（應附
繕本），上訴於臺灣高等法院。
                             書記官  呂紹明
中　　華　　民　　國　　96　　年　　5 　　月　　11　　日
附錄本案論罪科刑法條全文：
槍砲彈藥刀械管制條例第8 條：
未經許可，製造、販賣或運輸鋼筆槍、瓦斯槍、麻醉槍、獵槍、
空氣槍或第四條第一項第一款所定其他可發射金屬或子彈具有殺
傷力之各式槍砲者，處無期徒刑或五年以上有期徒刑，併科新臺
幣一千萬元以下罰金。
未經許可，轉讓、出租或出借前項所列槍枝者，處五年以上有期
徒刑，併科新臺幣一千萬元以下罰金。
意圖供自己或他人犯罪之用，而犯前二項之罪者，處無期徒刑或
七年以上有期徒刑，併科新臺幣一千萬元以下罰金。
未經許可，持有、寄藏或意圖販賣而陳列第1 項所列槍枝者，處
三年以上十年以下有期徒刑，併科新臺幣七百萬元以下罰金。
第一項至第三項之未遂犯罰之。
槍砲彈藥刀械管制條例第12條：
未經許可，製造、販賣或運輸子彈者，處一年以上七年以下有期
徒刑，併科新台幣五百萬元以下罰金。
未經許可，轉讓、出租或出借子彈者，處六月以上五年以下有期
徒刑，併科新台幣三百萬元以下罰金。
意圖供自己或他人犯罪之用，而犯前二項之罪者，處三年以上十
年以下有期徒刑，併科新台幣七百萬元以下罰金。
未經許可，持有、寄藏或意圖販賣而陳列子彈者，處五年以下有
期徒刑，併科新台幣三百萬元以下罰金。
第一項至第三項之未遂犯罰之。
